【裁判字號】    99,上訴,2126
【裁判日期】    991102
【裁判案由】    違反毒品危害防制條例
【裁判全文】
臺灣高等法院臺中分院刑事判決        99年度上訴字第2126號
上  訴  人
即  被  告  甲○○
上列上訴人即被告因違反毒品危害防制條例案件，不服臺灣南投
地方法院98年度訴字第480號，中華民國99年9月7日第一審判決
（起訴案號：臺灣南投地方法院檢察署98年度毒偵字第1128號）
，提起上訴，本院判決如下：
    主  文
上訴駁回。
    理  由
一、按依刑事訴訟法第350條、第361條、第362條、第367條規定
    ，不服地方法院之第一審判決而上訴者，須提出上訴書狀，
    並應敘述具體理由，為上訴必備之程式；其所提出之書狀未
    敘述上訴理由，或僅曾以言詞陳述上訴理由者，均應於上訴
    期間屆滿後二十日內補提理由書於第一審法院。第一審法院
    經形式審查，認逾期未補提上訴理由者，應定期間先命補正
    ；逾期未補正者，為上訴不合法律上之程式，應以裁定駁回
    。倘已提出上訴理由，但所提非屬具體理由者，則由第二審
    法院以上訴不合法律上之程式，判決駁回。而所謂具體理由
    ，必係依據卷內既有訴訟資料或提出新事證，指摘或表明第
    一審判決有何採證認事、用法或量刑等足以影響判決本旨之
    不當或違法，而構成應予撤銷之具體事由，始克當之（例如
    ：依憑證據法則具體指出所採證據何以不具證據能力，或依
    憑卷證資料，明確指出所為證據證明力之判斷如何違背經驗
    、論理法則）；倘僅泛言原判決認定事實錯誤、違背法令、
    量刑失之過重或輕縱，而未依上揭意旨指出具體事由，或形
    式上雖已指出具體事由，然該事由縱使屬實，亦不足以認為
    原判決有何不當或違法者（例如：對不具有調查必要性之證
    據，法院未依聲請調查亦未說明理由，或援用證據不當，但
    除去該證據仍應為同一事實之認定），皆難謂係具體理由，
    俾與第二審上訴制度旨在請求第二審法院撤銷、變更第一審
    不當或違法之判決，以實現個案救濟之立法目的相契合，並
    節制濫行上訴（最高法院97年度臺上字第892號刑事判決參
    照）。
二、本件上訴人即被告甲○○（下稱被告）不服臺灣南投地方法
    院第一審判決而提起上訴，其上訴理由係以：被告在警詢時
    即否認吸食第一級毒品，警方在被告住處查獲之注射針筒1
    支、殘渣袋1個，皆係前案所留，並非為警查獲之前日所留
    置，且被告尿液經警送驗，呈可待因、嗎啡陰性反應，故被
    告並無吸食第一級毒品等語。惟查：
  (一)被告於原審業已坦承：其基於施用第一級毒品海洛因之犯意
    ，於98年10月6日某時許，在南投縣草屯鎮北勢里玉屏巷34
    之16號住處，以將海洛因摻水稀釋置於注射針筒內注射於手
    臂之方式，施用海洛因1次；嗣為警於98年10月21日22時許
    ，持法院核發之搜索票在其前開住處扣得被告所有含海洛因
    之殘渣袋1個及供施用海洛因所用之注射針筒1支等情，有原
    審審判筆錄在卷可憑（見原審卷第54、55頁），且被告於偵
    訊時亦坦承上情不諱，有臺灣南投地方法院檢察署訊問筆錄
    在卷可考（見偵查卷第9頁背面、第31頁），並有扣案之殘
    渣袋1個及注射針筒1支可資佐證，該扣案物品均係被告所有
    ，復據被告於警詢、偵訊及原審審理中供述明確，又扣案之
    物品經送鑑定結果，注射針筒1支，檢驗出微量海洛因，殘
    渣袋1個，檢驗出海洛因、嗎啡及可待因，此有行政院衛生
    署草屯療養院99年5月11日草療鑑字第0990500003號鑑定書
    在卷可稽，足認被告上開自白應與事實相符，堪予採信。
  (二)上訴意旨雖稱注射針筒1支、殘渣袋1個係前案所留，惟被告
    於警詢時供稱：扣案之注射針筒1支係伊用來注射海洛因所
    用之物，扣案之殘渣袋1個係伊用來稀釋海洛因所用之物等
    語；於偵查中則供稱：扣案之殘渣袋1個及注射針筒1支均係
    伊所有等語（見偵查卷第9頁背面、第31頁）。是被告於警
    詢及偵查中，從未辯稱扣案之注射針筒1支非供其於98年10
    月6日施用海洛因所用之物，亦未辯稱扣案之殘渣袋1個非其
    於98年10月6日施用海洛因所留下之物，此部分被告辯解前
    後供述不一，是否可採，已有存疑。又被告前因違反毒品危
    害防制條例案件，於95年9月18日入監執行，至98年1月20日
    縮刑期滿假釋出監，有臺灣高等法院被告前案紀錄表在卷可
    稽，而據被告於警詢時供稱：警方於伊床頭發現之注射針筒
    （尚有血跡），是伊用來注射海洛因所用之針筒，警方於床
    頭牆角查獲之殘渣袋（尚有水分），是伊用來稀釋海洛因所
    用之物等語，是倘如被告所辯，扣案之殘渣袋1個及注射針
    筒1支均係其出監前施用海洛因所用，則被告使用扣案之殘
    渣袋1個及注射針筒1支之時間，應為被告入監即95年9月18
    日前使用，然扣案之殘渣袋1個尚留有水分以及注射針筒1支
    尚留有血跡，顯然並非被告於3年前所使用之物品，是被告
    上開抗辯，顯非可採。上訴意旨再稱尿液檢驗結果呈可待因
    、嗎啡陰性反應，故無施用第一級毒品，惟依文獻記載，施
    用海洛因後24小時內經由尿液排出之量可達使用劑量之80%
    ，該種毒品於尿液中排出之最長時限，受施用劑量、施用方
    式、個人體質及代謝情況等因素影響，因個案而異，一般可
    檢出之最長時間為海洛因服用後2至4天等情，業經行政院衛
    生署管制藥品管理局90年5月4日管檢字第93902號函釋明確
    。是被告於98年10月6日施用海洛因至98年10月21日為警採
    集其尿液期間，既已逾15日之久，則被告上開尿液檢驗報告
    之鑑驗結果呈可待因、嗎啡之陰性反應，尚與常情無違，無
    從據為有利之認定。則被告事後否認前開犯行，辯稱未施用
    毒品云云，顯然係事後避就之詞，不足可採。
三、綜上，本院經核被告所提上訴理由所指等情，業經原審法院
    詳加調查，並於判決中詳細載明其認定之依據，並針對被告
    之抗辯逐一加以指駁，被告之上訴並未依據卷內既有訴訟資
    料或提出新事證，具體指摘或表明第一審判決有何採證認事
    、用法或量刑等足以影響判決本旨之不當或違法，而構成應
    予撤銷之具體事由，其所提顯非得上訴第二審之具體理由，
    上訴人就此仍執前詞空言再為形式爭執，亦不足以認定原判
    決有何不當或違法之處，揆諸上開最高法院判決意旨，及依
    「程序優先於實體」之刑事訴訟法原則，本件上訴自不合法
    定上訴程式，應予駁回，並不經言詞辯論為之。
四、據上論結，應依刑事訴訟法第367條前段、第372條，判決如
    主文。
中    華    民    國    99    年    11    月    2     日
            刑事第二庭    審判長法  官  邱  顯  祥
                                法  官  姚  勳  昌
                                法  官  張  國  忠
以上正本證明與原本無異。
如不服本判決應於收受送達後10日內向本院提出上訴書狀，其未
敘述上訴之理由者，並得於提起上訴後10日內向本院補提理由書
（均須按他造當事人之人數附繕本）「切勿逕送上級法院」。

                                書記官  卓  佳  儀
中    華    民    國    99    年    11    月    3     日

司法院資訊處製作；財團法人民間司法改革基金會備份。
